【裁判字號】    94,交訴,140
【裁判日期】    950227
【裁判案由】    業務過失致死
【裁判全文】
臺灣屏東地方法院刑事判決             94年度交訴字第140號
公  訴  人  臺灣屏東地方法院檢察署檢察官
被      告  甲○○
上列被告因業務過失致死案件，經檢察官聲請以簡易判決處刑（
94年度偵字第4262號），因本院認為不宜以簡易判決處刑，改依
通常程序審理（94年度交簡字第737 號），茲因被告就被訴事實
為有罪之陳述，經告知簡式審判程序意旨，並聽取公訴人及被告
之意見後，本院合議庭裁定由受命法官獨任依簡式審判程序審理
，判決如下：
    主    文
甲○○從事業務之人，因業務上之過失致人於死，處有期徒刑壹
年貳月。
    事    實
一、甲○○受僱於大洋機電顧問股份有限公司（下稱大洋公司）
    ，以駕駛該公司所有車輛至客戶所在地維修水電為工作內容
    ，於民國94年8 月1 日下午3 時48分許，因執行公司交辦外
    出維修水電事務，駕駛該公司所有之車號1427-FB 號廂形自
    用小客貨車，由南往北沿省道臺一線行經450.8 公里附近，
    即屏東縣枋山鄉○○○○道路施工，封閉北上車道，並調撥
    部分南下車道供北上車輛行駛之路段時，原應注意行車速度
    ，依速限標誌或標線之規定，行經道路修理地段時，應減速
    慢行，作隨時停車之準備，而依當時為晴天午後，光線、視
    野良好，現場係以柏油鋪設之省道臺1 線公路，路面乾燥、
    無缺陷，該路段雖因施工而封閉北上車道，然其警告駕駛人
    注意減速並調撥部分南下車道以維持雙向通行之標示清楚，
    區隔明確，復無其他不能注意之情事，詎甲○○竟疏未注意
    該封閉處所前方200 公尺、100 公尺放置之「道路施工」、
    前方50公尺放置之「遵行方向箭頭」，及施工路段所擺設用
    以導引、區隔之交通錐、連桿等器材，仍未減速慢行，旋於
    封閉路段起點轉入原屬南下內側快車道之調撥車道時，失控
    衝入仍保留供對向車輛行駛之南下外側快車道及機慢車道，
    撞及對向駛來，由邱癸東駕駛之車號JQT- 939號重型機車，
    造成機車人車倒地，邱癸東受有多處嚴重挫傷、合併骨盆及
    腿骨骨折等傷害。甲○○肇事後雖仍留在現場，並向到場處
    理之警員自首接受裁判，惟邱癸東經送醫延至同日下午6 時
    40 分 仍不治死亡。
二、案經臺灣屏東地方法院檢察署檢察官相驗後自動檢舉偵查並
    聲請以簡易判決處刑。
    理    由
一、被告甲○○所犯係死刑、無期徒刑、最輕本刑為3 年以上有
    期徒刑以外之罪，已經被告就被訴事實為有罪之陳述，經本
    院聽取當事人之意見後，依刑事訴訟法第273 條之1 第1 項
    之規定，裁定進行簡式審判程序，則本件卷內之人證、物證
    、書證等證據，依同法第273 條之2 規定，不受第159 條第
    1 項關於傳聞法則規定之限制，依法均有證據能力，合先敘
    明。
二、訊據被告甲○○對前揭犯罪事實均自白不諱，並經證人即前
    揭道路施工現場負責人林居正於警詢中證述在卷，復有道路
    交通事故現場圖1 紙、道路交通事故調查報告(一)、(二)表、現
    場暨車損照片27幀在卷可稽，另被害人邱癸東係因本件事故
    致多處嚴重挫傷合併骨盆及腿骨骨折而死亡，亦經臺灣屏東
    地方法院檢察署檢察官督同法醫師相驗屍體，製作勘驗筆錄
    、相驗屍體證明書、驗斷書在卷，復有相驗照片5 幀附卷可
    憑，堪信為真。
三、本件事故發生地點為省道臺1 線450.8 公里，屏東縣枋山鄉
    ○○路段，事發時因北上車道448.6 公里至450 公里處道路
    施工，自450.8 公里處封閉車道，並調撥部分南下車道供北
    上車輛行駛，該封閉處所前方200 公尺、100 公尺及50公尺
    處，陸續設有「道路施工」及「遵行方向箭頭」等警告標誌
    ，及至施工路段亦設有交通錐、連桿等器材以為臨時車道之
    導引、區隔等情，有證人林居正於警詢中之證述、卷附道路
    交通事故調查報告表、肇事現場圖、現場、車損照片及警員
    林利進製作之（更正）調查報告（詳相卷第47頁）在卷可參
    。然依前開事發後現場跡證所示，被告甲○○所駕自用小客
    貨車所遺剎車痕之起點約在調撥車道起點後5 公尺，以交通
    椎暫時區隔之南北向車道分隔線上，左右剎車痕起點重疊，
    並順著被告自原北向車道轉入之方向往外延伸，由南往北分
    別以圓弧狀分布在現場南下外側快車道及機慢車道，即上開
    施工調撥仍保留予南下車輛行駛之車道，右側剎車痕長34.9
    公尺全部分布在南下外側快車道上，左側剎車痕長30.8公尺
    則猶有約2/3 更侵入南下慢車道上，至於被害人邱癸東所駕
    機車則嚴重扭曲、破損而倒放在該左側剎車痕終點附近之路
    旁，另被告甲○○所駕上開自用小客貨車左後方則因強力碰
    撞而嚴重凹陷、變形，足徵被告當時自原北向車道轉入設在
    南向車道之調撥車道時，因車速過快而失控，不僅無法正確
    駛入該調撥車道，猶發生甩尾並嚴重侵入仍保留供南下車輛
    使用之車道，以其所遺剎車痕均在30公尺以上，對照交通部
    道路交通安全督導會訂5.4 交導登字第232 號函示「一般
    公路汽車煞車距離、行車速度對照表」所示，當時車速顯然
    超過每小時80公里，縱就該路段平日最高速限每小時70公里
    而言，已然超速，遑論該處當時尚在施工，更應減速慢行。
四、按行車速度，依速限標誌或標線之規定，無標誌或標線者，
    行經道路修理地段時，應減速慢行，作隨時停車之準備，道
    路交通安全規則第93條第1 項第2 款定有明文，此為被告甲
    ○○前揭時地身為汽車駕駛人所應知悉並注意者，而依當時
    情形為晴天午後，光線、視野良好，現場係以柏油鋪設之省
    道臺1 線公路，路面乾燥、無缺陷，該路段雖因施工而封閉
    北上車道，然其警告駕駛人注意減速並調撥部分南下車道以
    維持雙向通行之標示清楚，區隔明確，復無其他不能注意之
    情事，乃被告甲○○竟疏未注意，致因超速行駛而肇事，其
    行為顯有過失。又被害人邱癸東係因本件事故受有多處嚴重
    挫傷合併骨盆及腿骨骨折而死亡，已如前述，是被告甲○○
    前開過失行為與被害人邱癸東死亡間，顯有直接因果關係，
    堪予認定。本件被告犯罪事證已臻明確，應依法論科。
五、按刑法上所謂業務，係指個人基於其社會地位繼續反覆所執
    行之事務，包括主要業務及其附隨之準備工作與輔助事務在
    內，最高法院89年臺上字第8075號著有判例可資參照，查被
    告甲○○受僱於大洋公司，平日並以駕車外出在高雄、屏東
    一帶執行公司交辦為客戶維修水電之業務，此據被告甲○○
    於偵查中自承在卷（詳偵卷第6 頁），其因工作而駕駛車輛
    外出之行為，顯與其執行公司之主要業務有直接、密切之關
    係，應認為輔助業務。核被告甲○○所為，係犯刑法第276
    條第2 項之業務過失致死罪。又被告甲○○犯罪後，於警方
    據報到場時，主動向承辦員警承認犯行並接受調查，有警製
    肇事人自首情形紀錄表在卷可按，係對於未經發覺之犯罪自
    首而受裁判，應依刑法第62條前段規定，減輕其刑。爰審酌
    被告甲○○之年齡、品行、智識程度、犯罪情狀、過失之比
    例、犯罪所生法益受侵害之程度：被告甲○○係62年11月22
    日出生、受有高中畢業教育程度、從事維修水電工作之人，
    有年籍資料在卷可稽，其此前並無任何刑事前案紀錄，有臺
    灣高等法院被告前案紀錄表及臺灣屏東地方法院檢察署刑案
    資料查註紀錄表各1 份在卷可參，素行尚可；其本件因駕車
    行經省道施工路段而未減速，以時速80公里以上之高速衝入
    調撥車道而失控肇事，過失情節非輕，並考量其犯罪後態度
    等一切情狀，量處如主文所示之刑，以示儆懲。
據上論斷，應依刑事訴訟法第273 條之1 第1 項、第299 條第1
項前段，刑法第276 條第2 項、第62條前段，罰金罰鍰提高標準
條例第1 條前段，判決如主文。
本案經檢察官鍾仁松到庭執行職務
中    華    民    國    95    年    2     月    27    日
                  交通法庭    法  官  陳松檀
右正本證明與原本無異。
如不服本判決應於收受本判決後送達後10日內向本院提出上訴書
狀，其未敘述上訴理由者，並得於提起上訴後10日內向本院補提
理由書狀（均須按他造當事人之人數附繕本）「切勿逕送上級法
院」
中    華    民    國    95    年    3     月    6     日
                              書記官  魏慧夷
附錄本案論罪科刑法條全文
中華民國刑法第276條
因過失致人於死者，處2 年以下有期徒刑、拘役或2 千元以下罰
金。
從事業務之人，因業務上之過失犯前項之罪者，處5 年以下有期
徒刑或拘役，得併科3 千元以下罰金。


司法院資訊處製作；財團法人民間司法改革基金會備份。
